【裁判字號】    89,易,1572
【裁判日期】    890627
【裁判案由】    違反就業服務法
【裁判全文】
台灣台中地方法院刑事判決                        八十九年度易字第一五七二號
    公  訴  人  台灣台中地方法院檢察署檢察官
    被      告  乙○○○
右列被告因違反就業服務法案件，經檢察官提起公訴（八十九年度偵字第四四九九號
），本院判決如左：
    主  文
乙○○○違反雇主不得未經許可留用他人所申請聘僱之外國人之規定，其留用人數為
一人，累犯，處罰金新台幣伍萬元，如易服勞役，以銀元參佰元即新台幣玖佰元折算
壹日。
    事  實
一、乙○○○曾因偽造文書案件，於民國八十七年間經法院判處有期徒刑六月確定，
    於八十八年三月九日易科罰金執行完畢，竟猶不知悔改。其於八十八年間與甲○
    ○在台中縣龍井鄉○○路新庄仔巷二十九之三十二號合夥經營「優印養護中心」
    ，甲○○於八十八年八月四日出國後，即由乙○○○擔任實際負責人。緣張海泉
    （已於八十八年九月六日死亡）自八十八年四月二十日起，經行政院勞工委員會
    核准聘僱印尼籍外勞ＪＵＭＩＮＡＨ來台擔任家庭監護工，並在前開優印養護中
    心內看護張海泉，惟張海泉於八十八年八月間離開優印養護中心後，乙○○○竟
    未經許可，繼續留用張海泉所申請聘僱之印尼籍外勞ＪＵＭＩＮＡＨ待在優印養
    護中心，擔任煮飯、洗衣、清潔等工作，乙○○○每月給予新台幣（下同）三千
    零八十二元之費用，並供給食宿。嗣經警於八十八年十二月二日下午三時三十分
    許，在台中縣龍井鄉○○路新庄仔巷二十九之三十二號優印養護中心，當場查獲
    印尼籍外勞ＪＵＭＩＮＡＨ正在從事清潔工作而得知上情。
二、案經台中縣警察局烏日分局報請臺灣臺中地方法院檢察署檢察官偵查起訴。
    理  由
一、訊據被告乙○○○固坦承其於八十八年間與甲○○合夥經營優印養護中心，甲○
    ○於八十八年八月四日出國後即由其擔任實際負責人之情，惟矢口否認其有何違
    反就業服務法之犯行，辯稱：張海泉於八十八年八月間離開優印養護中心時，一
    方面向該外勞表示已通知仲介公司找尋新雇主，俟新雇主找到就會前來接往新雇
    主之處所，一方面向伊商借找到新雇主前每月應交付外勞之薪資三千零八十二元
    ，故伊基於人道立場而繼續供給該外勞食宿及每月給付三千零八十二元，但並未
    要求作何工作，是該外勞認為在養護中心吃住不好意思，就主動幫忙做清潔工作
    云云。經查：（一）被告於八十八年間與甲○○合夥經營優印養護中心，甲○○
    於八十八年八月四日出國後即由被告擔任實際負責人之事實，業經被告於本院審
    理時直承不諱，核與證人潘何愛、林淑麗於警訊時證述：其等家人在優印養護中
    心接受看護，均係和乙○○○接觸，且每月看護費用也都是交給乙○○○收受等
    情相符，並經證人即外勞ＪＵＭＩＮＡＨ於警訊時證稱：乙○○○（羅姐）告訴
    伊，說她是中心之老闆等語屬實，復有甲○○之國人入出境端末查詢報表乙份在
    卷可參。（二）再查張海泉自八十八年四月二十日起，經行政院勞工委員會核准
    聘僱印尼籍外勞ＪＵＭＩＮＡＨ來台擔任家庭監護工，聘僱期間係自八十八年四
    月二十日起至九十年四月十九日止，即由該外勞在優印養護中心內負責看護張海
    泉，而張海泉於八十八年八月間離開養護中心，並於八十八年九月六日死亡等情
    ，亦經外勞ＪＵＭＩＮＡＨ於警訊時證稱無誤，復有行政院勞工委員會八十八年
    五月四日台八十八勞職外字第０四六一四六四號函影本、聘僱外國人名冊影本、
    居留外僑作業外勞詳細資料、台中縣龍井鄉新庄村辦公處證明書影本、張海泉之
    戶籍謄本等各一份附卷足憑。（三）又查張海泉於八十八年八月間離開優印養護
    中心後，被告未經許可繼續留用張海泉所申請聘僱之外勞ＪＵＭＩＮＡＨ待在優
    印養護中心，擔任煮飯、洗衣、清潔等工作，被告每月給予新台幣（下同）三千
    零八十二元之費用，並供給食宿乙節，業經被告於八十八年十二月二日警局初訊
    時自承：張海泉離開時，並未交代如何處理其所僱用之外勞，伊在不知如何處理
    之情形下，就讓該外勞在養護中心從事清掃工作，換取住宿及吃飯，且每月由中
    心支付三千元（應為三千零八十二元之誤）做為生活費等語不諱，核與證人即外
    勞ＪＵＭＩＮＡＨ於警訊時證述：張海泉在伊八十八年四月份入境後約三個月就
    離開優印養護中心，後來就由該中心提供伊食宿，伊在中心內擔任煮飯、洗衣、
    拖地、清潔等工作，伊自入境到台灣後每月均是由乙○○○每月發給伊三千元（
    應為三千零八十二元之誤）等語相符，並有警員報告一份、外勞工作場所照片五
    幀在卷可稽。（四）被告雖於嗣後偵審時改稱：張海泉於八十八年八月間離開優
    印養護中心時，有向伊商量希望在找到新雇主前每月應交付外勞之薪資三千零八
    十二元向伊暫借，後來該外勞認為在養護中心吃住不好意思，就主動幫忙做清潔
    工作云云，而該外勞ＪＵＭＩＮＡＨ於本院審理時亦到庭附和其說，然前開說詞
    與被告及該外勞於警訊時之供述明顯有別，且證人即立順人力資源管理顧問股份
    有限公司負責人張  元於本院審理時到庭證稱：該外勞是由伊公司仲介給張海泉
    ，負責在優印養護中心照料張海泉，養護中心於八十八年七月間有說張海泉不需
    要該名外勞，要辦理轉換雇主，後來伊再去收費（外勞向國外仲介公司借款，每
    月應攤還仲介公司之費用）時，該養護中心說張海泉已不在了，伊並不知道張海
    泉有向養護中心借錢每月支付外勞三千零八十二元之事等語，參以卷附行政院勞
    工委員會於八十八年七月六日以台八十八勞職外字第０四九九一四八號發函同意
    張海泉所聘僱外籍家庭監護工另由他人接續聘僱一情，可知被告應明知張海泉已
    申請辦理轉換雇主手續，惟被告在轉換新雇主之前，竟仍留用該外勞從事清潔等
    工作，並供給食宿，即屬違反雇主不得未經許可留用他人所申請聘僱之外國人之
    規定，又縱被告每月支付給外勞三千零八十二元係由張海泉向優印養護中心所借
    屬實，惟姑不論該費用係屬借款，抑或生活費，抑或食宿及清潔之代價，均無解
    於被告已違反未經許可留用他人所申請聘僱之外國人之規定。是故被告前開所辯
    ，顯係事後卸責之詞，委不足採，其犯行洵堪認定。
二、按雇主不得未經許可聘僱或留用他人所申請聘僱之外國人，就業服務法第五十三
    條第三款定有明文。本件被告違反前開規定，未經許可留用他人所申請聘僱之外
    國人，其留用人數為一人，應依同法第五十八條第一項前段論處。又查被告曾因
    偽造文書案件，於八十七年間經法院判處有期徒刑六月確定，於八十八年三月九
    日易科罰金執行完畢，有台灣台中地方法院檢察署刑案資料查註紀錄表在卷可稽
    ，其受有期徒刑執行完畢後，於五年以內再犯本件有期徒刑以上之罪，為累犯，
    應依刑法第四十七條累犯之規定加重其刑。爰審酌被告前有不良紀錄，竟不知謹
    慎行事，再為本件犯行，且犯後猶飾詞圖卸，不知悔悟，惟念及其係留用他人所
    申請聘僱而未帶走之外國人，情節較輕，及留用人數為一人等一切情狀，量處如
    主文所示之刑，並諭知易服勞役之折算標準。
據上論斷，應依刑事訴訟法第二百九十九條第一項前段，就業服務法第五十八條第一
項前段，刑法第十一條前段、第四十七條、第四十二條第二項，罰金罰鍰提高標準條
例第二條，判決如主文。
中      華      民      國    八十九    年      六      月    二十七    日
                              台灣台中地方法院刑事第六庭
                                      法  官  張  靜  琪
右正本證明與原本無異。
如不服本判決，應於送達後十日內向本院提出上訴狀(須附繕本)，上訴於台灣高等
法院台中分院。
                                     書記官
中      華      民      國    八十九   年       六     月     二十七    日
附錄本案所犯法條全文
就業服務法第五十三條第三款
雇主不得有左列行為：
三  未經許可聘僱或留用他人所申請聘僱之外國人。
第五十八條第一項前段
違反第五十三條第一款、第二款或第三款規定，其聘僱或留用人數為一人者，處六月
以下有期徒刑、拘役或科或併科新台幣九萬元以下罰金；其聘僱或留用人數為二人以
上者，處三年以下有期徒刑、拘役或科或併科新台幣三十萬元以下罰金。


司法院資訊處製作；財團法人民間司法改革基金會備份。
